【裁判字號】    90,抗,505
【裁判日期】    901017
【裁判案由】    侵占
【裁判全文】
臺灣高等法院刑事裁定                                九十年度抗字第五五號
    抗  告  人
    即 自訴 人  榮德交通事業有限公司
    代  表  人  甲○○
    被      告  乙○○
右抗告人因被告侵占案件，不服臺灣基隆地方法院九十年度自字第四六號，中華民國
九十年八月十四日第一審裁定，提起抗告，本院裁定如左：
    主  文
原裁定撤銷，發回臺灣基隆地方法院。
    理  由
一、本件原裁定，係以自訴意旨略稱：被告乙○○於民國九十年一月十九日，與自訴
    人榮德交通事業有限公司訂約，承租自訴人所有之Ｈ２─８４５號營業小客車；
    被告自九十年六月五日起，即未依約如期繳納租金，自訴人函請給付租金無果，
    自訴人只得表明中止契約，請求返還車輛，迄未返還，認被告涉犯刑法第三百三
    十五條第一項之侵占罪嫌。而以自訴狀所附計程車租賃契約書，雙方於九十年一
    月十九日訂約時，約定每日租金為新台幣（下同）七百五十元，三日付款一次，
    被告已先支付五千元之押租保證金；依卷附存證信函，被告係自九十年六月五日
    起，未按時付款；自訴狀提出之日期係九十年七月十三日。可見被告已經繳納租
    金四月有餘，其欠繳之租金如扣除押租金，所欠不過一萬餘元；被告積欠時間不
    久，積欠金額不大，不能僅以自訴人主張其已通知被告中止租約，被告未準時返
    還車輛，即遽而推定被告有侵占之意思。何況自訴人亦未提出其中止租約之證據
    ，其提出之存證信函並無回執，如何謂之被告侵占？被告在終止或解除契約之前
    ，本有使用該車之權利，何來不法所有之意圖可言。以被告犯罪嫌疑尚有不足，
    而裁定駁回其自訴等情，固非無見。
二、按法院或受命法官於第一次審判期日前，訊問自訴人、被告及蒐集或調查證據結
    果，如認為案件有刑事訴訟法第二百五十二條至第二百五十四條之情形者，得以
    裁定駁回其自訴，同法第三百二十六條第三項定有明文。此所謂蒐集或調查證據
    結果，雖或不以開庭訊問或函查證據為必要，惟必須自訴人所提出之書狀或證據
    ，或更審前各調查或審理所得之各項證據，或現存之資料，經審核而已有心證形
    成之結果時，始屬已有調查證據之結果。卷查，本件自訴狀所記載之犯罪事實為
    「被告意圖為自己不法之所有，於九十年元月十九日與自訴人佯稱：伊欲受僱為
    司機參與營運，自訴人不疑有他而與被告簽定契約，將所有車號Ｈ２─８４５號
    營小客車交付其使用，詎被告自同年六月五日起，即未依約定如期繳納（租金）
    ，：：，自訴人表明中止契約請求歸還車輛迄未置理」等情，並於犯罪證據一欄
    除提出契約書及存證信函為證外，並稱「被告假藉租車為名，待繳付租金之事實
    與記錄登載後即拒付租金及返還車輛，請傳被告到庭科以應得之罪」等語。依此
    情形，若果自訴人所訴之事實無訛，則被告似係涉犯刑法之詐欺罪，原審不曾傳
    訊自訴人究明，即逕自認定自訴人指訴被告侵占罪嫌不足，依前開規定裁定駁回
    其自訴，既與卷證資料尚有未合，自非屬所謂已有調查證據之結果。抗告意旨據
    以指摘原裁定不當，為有理由，應予撤銷發回原審再行調查，期臻適法。
據上論斷，應依刑事訴訟法第四百十三條，裁定如主文。
中      華      民      國    九十      年      十      月     十七     日
                              臺灣高等法院刑事第二十三庭
                                  審判長法  官  黃  瑞  華
                                  法  官  宋      祺
                                        法  官  吳      燦
右正本證明與原本無異。
不得抗告。
                                        書記官  陳  靜  姿
中      華      民      國    九十      年      十      月     十七     日


司法院資訊處製作；財團法人民間司法改革基金會備份。
